臺灣嘉義地方法院民事判決　九十一年度婚字第六三號
　　原　　　告　甲○○
　　被　　　告　胡莉庭即胡博惠.
右當事人間請求履行同居事件，本院判決如左：
    主      文
被告應與原告同居。
訴訟費用由被告負擔。
    事      實
甲、原告方面：
一、聲明：如主文所示。
二、陳述：
（一）兩造於民國八十五年十月二十五日結婚，於八十八年十一月九日離婚，復於八
      十九年十月二十五日再次結婚，前後兩次婚後兩造均係合意設籍於嘉義縣朴子
      市○○里○○路四十七號，並以上開住址為履行同居之處所，詎九十年七月一
      日，被告因竊取原告母親許吳惠美之財物，雙方引發爭執，被告因而離家不歸
      ，置家中幼小子女之生活於不顧，而向鈞院聲請核發保護令，雖經鈞院以九十
      年度家護字第一七○號予以核發，惟該保護令業經臺灣高等法院臺南分院以九
      十年度家護抗字第五九號駁回。原告思及夫妻情分，年幼子女思母心切，考量
      兩造僅為細小爭執，遂於九十年十二月十七日請舊同事蕭裕豐夫婦延請被告回
      家團聚，卻遭被告拒絕；原告棄而不捨，復於九十一年一月三日至嘉義市○○
      路郵局以存證信函第二號發函被告於九十一年一月十四日下午三時同至律師事
      務所協商解決兩造婚姻事宜，原告苦候多時，未料仍未見被告蹤影，原告已心
      力交瘁，為圖家庭圓滿和諧，迫不得已提起本件訴訟。
（二）本件原告、被告為合法夫妻，婚姻關係既存續中，本互負同居義務，而被告並
      無不能同居之正當理由，卻離家不歸，置丈夫、稚女於不顧；且兩造於九十年
      七月一日發生爭執前，家庭生活開銷（含二位稚女之生活費用）係由兩造共同
      負擔，而因被告從事業務員工作，平時早出晚歸，故二位稚女白天係由原告之
      母親照顧，晚上多係由被告照顧；迄九十年七月間被告離家不歸，身為一家之
      主之原告乃一肩挑起家庭經濟之重責大任，原告之父母親雖已逾七十高齡，身
      體狀況大不如前，亦不辭辛勞地協同原告處理家務、照顧二位稚女，家庭生活
      雖尚屬融洽，然每至夜裡，思念之情油然而生，原告及子女均期待為人妻、為
      人母之被告，能早日返回家中，共享天倫之樂。
（三）對被告抗辯所為之陳述：
　　　兩造雖曾於九十年七月一日因被告竊取原告母親許吳惠美之財物而發生口角爭
　　　執，惟原告並未對被告施以家庭暴力，故被告並無拒絕履行同居之正當理由。
　　　且原告確已按月支付被告新台幣（下同）二萬元之生活費；又原告於被告九十
　　　年七月一日離家至今已打過無數通電話予被告，只是被告不接，最後只有請女
　　　兒試圖感動被告，讓原告與被告談話。
三、證據：提出戶籍謄本二件、臺灣高等法院臺南分院九十年度家護抗字第五九號民
    事裁定一件、存證信函二件、存款存根聯七件、診斷證明書一件及錄音帶譯文、
    錄音帶各一件為證。
乙、被告方面：
一、聲明：原告之訴駁回。
二、陳述：
（一）兩造雙方已情斷義絕，無法再相處，故被告拒絕與原告同居；兩造係結婚後離
      婚，又再結婚，後因兩造家庭環境不適合及個性行為無法同居共同生活，才發
      生原告毆打被告之家庭暴力事件，及傷害、竊盜之互控刑事案件，而由於這些
      衝突一再發生，足以證明兩造雙方無法再同居共同生活。
（二）被告之戶籍已於九十一年一月二十二日正式遷入台南縣南化鄉北寮村三十三號
      ，而結婚後依習俗將戶籍遷入原告之住所，但實際上不曾有任何住居所之協議
      ，更無法院之裁定，而被告已將戶籍遷出，自不再以原告之住所為住所，被告
      當然不願意再回去原告之住所。
（三）按夫妻雖互負同居之義務，但係在夫妻感情正常沒有發生衝突之情況下才有義
      務可言。如今已發生家庭暴力事件、傷害事件、竊盜案件，在在證明兩造已不
      適合同居，且客觀上兩造已先後兩次結婚，又迫於環境之不適及衝突之一再發
      生，顯然兩造同居之條件有困難。
（四）因兩造之間顯有不能同居之正當理由存在，而原告在起訴狀所言之央請舊同事
      蕭裕豐勸被告回家，並非事實。
（五）兩造之婚姻已難和好，因被告受一連串之虐待及打擊，已下定決心離開令被告
      無限傷心之地方（原告住所），而二位女兒既然有原告及其父母照顧得那麼融
      洽幸褔，那就無關兩造是否應同居之義務，何況夫妻同居依法不能強制履行，
      原告之訴已屬多餘，如要離婚兩造隨時兩願辦理即可，何必如此作為呢？
（六）原告為自己的家庭暴力行為脫罪，夥同朴子分局王叔安員警及其母許吳惠美串
      通，陷害被告，純粹只要替原告的傷害罪來脫罪，以竊盜案抵傷害案。如此惡
      劣行徑，原告卻能大言不慚要被告履行同居，天理何在？被告絕對不敢再回去
      。被告被逼迫簽字離婚不成，遭斷絕經濟來源，連拿小孩子的生活費還被打，
      又遭婆婆與原告串通陷害，被告在製作筆錄時，簡直痛不欲生，被當個嫌疑犯
      還拍照存證，許氏母子惡行惡狀，被告實在無法再忍受了，再回去同居，豈不
      體無完膚，剩一堆白骨。
（七）離婚談判時，因被告要小孩的監護權遭拒，理由竟是不要讓被告帶走其中一個
      女兒，一輩子飽受相思之苦，原告真的已經心理變態了。原告要如法炮製，在
      和離第一次婚一樣，不支付女兒生活費用，被告為了第二胎又是女兒，婆婆要
      被告拿掉小孩，被告不肯，於是和原告之間爭吵不斷，當懷孕七個月時，原告
      將被告趕出家門，致身無分文之被告當時負債二十萬餘。有了慘痛的經驗，二
      女兒生下後，因無法報戶口，只有與原告再辦結婚，為了小孩，被告一直委曲
      求全，孰料一次比一次更悽慘？被告一直以來都被無形的精神壓力折磨，原告
      常常作勢要打被告，時常摔擲家中物品，導致被告生活在恐懼之中，若非原告
      於九十年七月一日毆打了被告，使被告左耳整個嚴重瘀血，終於能驗出有形的
      外傷，被告的苦終於有具體的事證能請求法院主持公道，真不知道這樣的婚姻
      ，還有誰敢再繼續下去呢？被告和大女兒學校聯絡，請女兒接電話後，遭原告
      將女兒轉學，於案件訴訟期間，與新學校聯絡，原告卻交代學校，禁止讓被告
      和女兒說話，原告只是要拿女兒威脅被告，並不是真心疼女兒。從第一次離婚
      ，為了酒家女、電玩店小姐，拋妻棄女，被告真的不敢再回去那個恐怖的傷心
      地了。
（八）原告和被告的事業是從十年前的同事關係，到事業上的合夥（有七個人），再
      夫妻獨力合組工作室，公司負責人掛名許吳惠美，被告一路支撐讓公司運作正
      常。辦完第二次結婚不久，工程已近尾聲，原告於九十一年三月又再提離婚，
      原來又再結婚只是幌子，原告的目的只是要被告回去沒日沒夜的工作（一個月
      加班高達一百七十小時），原告說：「你已經沒有利用價值了，公司人員已經
      獨立作業了，妳就像以前一樣滾吧！」。從原告另兼開賭博性電玩，終日流連
      酒店、聲色場所，送紅包給警務人員，及相關人士到酒店，一次次被告都為了
      小孩心軟而原諒原告，但江山易改本性難移。第二次結婚後，原告連支付生活
      費都是用匯款的方式，試想有哪一對生活在一起的夫妻是如此作為呢？原告精
      心安排的計謀，利用被告善良、單純的心腸，又再次得逞。如此城府，如此奸
      佞之人，如此惡劣的家庭環境，及低品質的婚姻，我已不敢再想了，被告要照
      顧兩個女兒，因條件談不攏，卻變成被告棄幼女不顧，原告一家人的良心何在
      ？我真的為我的女兒生長在那樣的環境而感到悲哀！被告真的不堪長期的被施
      精神上、肉體上的虐待了，兩造婚姻最終還是會以離婚收場。被告被打後，耳
      朵不適的後遺症，及經濟陷入困境，原告從未表示任何關心。只一味要求被告
      回去帶小孩、上班，再做免費的菲傭，原告只坐享其成，被告辛苦為原告賺的
      錢，都被原告花天酒地、揮霍了。而這九個月來，開庭時被告得請假，農曆年
      後也因此工作也被辭退了，反觀原告仍有被告辛苦共建的公司、員工，被告一
      切都又重新歸零，又背著負債，天可憐見，原告也一樣置之不理，又何必虛情
      假意？還不是為了籌畫下一次的離婚官司，寡廉鮮恥的行徑令被告每次想到都
      氣得發抖。原告詛咒其母脊椎受傷：：：，卻又謊稱其母房間在三樓，說謊性
      格一直不變，還是要再拋下女兒而已，因為許家是極度重男輕女的，其母只是
      不願帶孫女，並非真的身體無法負荷。因為原告的母親與乾媽，現在在朴子觀
      音廟前賣點心，果真身體弱到無法帶小孩嗎？被告並非將小孩棄之不顧，因為
      沒有經濟基礎，又負債的狀況下，根本不敢再將小孩帶在身邊啊！
（九）原告說謊個性一直沒變：由原先製作筆錄時，說不知道被告耳朵受傷，到此地
      院時說兩人相互拉扯，在至高院時說是互毆，且原告也受傷卻未報案，而且打
      人還是破天荒頭一遭，至今又改口變成沒打被告。被告和女兒講電話竟也被竊
      聽盜錄，且通聯時間為九十年十月及九十年十二月，原告卻又說是九十一年二
      月，原告一直在時間點上混淆視聽，在法院惺惺作態，私底下卻非如此。就和
      夥同朴子分局員警，企圖在時間上模糊焦點一樣，倘若法官沒有調閱被告的通
      聯紀錄，被告豈不又被栽贓了。原告深諳法律條文，又有大量金錢可委任律師
      打官司、寫狀紙：：：等，而之前被告在家是個經濟弱者，分毫都受原告控制
      ，連失業都還得硬著頭皮向年邁病痛纏身的父母求助。
（十）原告為了別的女人要和被告再離婚，於法庭上不敢承認：兩造都已情斷義絕，
      僅形式上要求復合，又有何用？只為了被告好利用、心腸軟嗎？被告辛苦建立
      的公司，努力維持的婚姻，一次次被原告加劇的傷害：為了無數個第三者和被
      告離婚，把離婚的妻子接回去。公司需要人手，又要被告去幫忙，原告也允諾
      不再私生活不檢點。把即將臨盆的被告及女兒趕出去，後因工作繁忙接被告回
      家沒日沒夜的工作，原告允諾會照顧妻兒。這次原告將被告打傷，其母又誣告
      被告，被告逃離了她們的魔掌。這些種種行為，請問法官先生，這樣的劣質婚
      姻還有維繫的可能嗎？大家都勸合不勸離，但這樣的結果，只是害慘了終年飽
      受精神折磨的被告啊，這樣殘缺的婚姻下，小孩也未必就能有較好的人格發展
      。原告一直在法院說謊，個人信用早已破產，原告母親房間一直在一樓，卻謊
      稱在三樓，原告一夥人捏造不實指控，這件事早已成了被告一輩子的痛啊！被
      告被毆打的外傷看似復原了，但心中的傷，卻是永遠也無法抹滅。
（十一）原告所成電話錄音內容早已斷章取義：被告女兒所述為：１、爸爸不帶我去
        找媽媽；２、媽媽耳朵受傷是爸爸打的；３、媽媽你耳朵受傷要在台南看醫
        生；４、爸爸說他不再打媽媽了；５、我晚上都和妹妹、奶奶睡；６、奶奶
        的房間在一樓。這些對話並未列出。原告只是要利用女兒做表面功夫，女兒
        在他身邊，他若真希望和被告談，隨手便可拿到電話。若有心復合，為何兩
        造五年多的婚姻，卻又長達三年已尚未到過被告娘家？就連被告母親病危住
        進加護病房兩週以上，原告也未曾探視，也為提起隻字片語，還於九十年七
        月二日，父母陪被告回朴子拿換洗衣物，原告還當眾辱罵父親是垃圾。原告
        一再傷害被告已屬不可原諒，又對岳父、岳母大不孝、不敬，這些作為還值
        得被告再為他付出嗎？
三、證據：提出戶籍謄本一件。
丙、本院依職權調閱本院九十年度家護字第一七○號民事通常保護令卷、臺灣高等法
    院臺南分院九十年度家護抗字第五九號民事通常保護令卷各一件及訊問原告之母
    許吳惠美、胞姊許秋桂、乾媽陳蔡金玉、被告之胞姊胡莉茗及警員王叔安。
    理      由
一、本件原告起訴主張：兩造於八十五年十月二十五日結婚，於八十八年十一月九日
    離婚，復於八十九年十月二十五日再次結婚，前後兩次婚後兩造均係合意設籍於
    嘉義縣朴子市○○里○○路四十七號，並以上開住址為履行同居之處所，詎九十
    年七月一日，被告因竊取原告母親許吳惠美之財物，雙方引發爭執，被告因而離
    家不歸，置家中幼小子女之生活於不顧，而向鈞院聲請核發保護令，雖經鈞院以
    九十年度家護字第一七○號予以核發，惟該保護令業經臺灣高等法院臺南分院以
    九十年度家護抗字第五九號駁回。原告思及夫妻情分，年幼子女思母心切，考量
    兩造僅為細小爭執，遂於九十年十二月十七日請舊同事蕭裕豐夫婦延請被告回家
    團聚，卻遭被告拒絕；原告棄而不捨，復於九十一年一月三日至嘉義市○○路郵
    局以存證信函第二號發函被告於九十一年一月十四日下午三時同至律師事務所協
    商解決兩造婚姻事宜，原告苦候多時，未料仍未見被告蹤影，原告已心力交瘁，
    為圖家庭圓滿和諧，迫不得已提起本件訴訟等情；被告則以：兩造雙方已情斷義
    絕，無法再相處，故被告拒絕與原告同居；兩造係結婚後離婚，又再結婚，後因
    兩造家庭環境不適合及個性行為無法同居共同生活，才發生原告毆打被告之家庭
    暴力事件，及傷害、竊盜之互控刑事案件，而由於這些衝突一再發生，足以證明
    兩造雙方無法再同居共同生活。而被告之戶籍已於九十一年一月二十二日正式遷
    入台南縣南化鄉北寮村三十三號，而結婚後依習俗將戶籍遷入原告之住所，但實
    際上不曾有任何住居所之協議，更無法院之裁定，而被告已將戶籍遷出，自不再
    以原告之住所為住所，被告當然不願意再回去原告之住所。按夫妻雖互負同居之
    義務，但係在夫妻感情正常沒有發生衝突之情況下才有義務可言。如今已發生家
    庭暴力事件、傷害事件、竊盜案件，在在證明兩造已不適合同居，且客觀上兩造
    已先後兩次結婚，又迫於環境之不適及衝突之一再發生，顯然兩造同居之條件有
    困難。兩造之婚姻已難和好，因被告受一連串之虐待及打擊，已下定決心離開令
    被告無限傷心之地方（原告住所），而二位女兒既然有原告及其父母照顧得那麼
    融洽幸褔，那就無關兩造是否應同居之義務，何況夫妻同居依法不能強制履行，
    原告之訴已屬多餘，如要離婚兩造隨時兩願辦理即可，何必如此作為呢等語資為
    抗辯。
二、原告主張兩造於八十五年十月二十五日結婚，於八十八年十一月九日離婚，復於
    八十九年十月二十五日再次結婚，婚姻關係現仍存續中，而被告自九十年七月一
    日起即離家在外居住，現並未與原告同居之事實，有原告提出之戶籍謄本二件、
    臺灣高等法院臺南分院九十年度家護抗字第五九號民事裁定一件、存證信函二件
    、存款存根聯七件、診斷證明書一件及錄音帶譯文、錄音帶各一件為證，且為被
    告所不爭執，並經證人即原告之母許吳惠美、原告之胞姊許秋桂、原告之乾媽陳
    蔡金玉、被告之胞姊胡莉茗陳證在卷，自堪信為真實。
三、按夫妻互負同居之義務。但有不能同居之正當理由者，不在此限，民法第一千零
　　一條有明文規定。又按維護人格尊嚴與確保人身安全，為我國憲法保障人民自由
　　權利之基本理念，及增進夫妻情感之和諧，並課以夫妻雙方均有維護婚姻圓滿、
　　和協及融洽之義務，亦為社會大眾所期待。本件應審究者，乃被告辯稱其離家係
　　因原告於九十年七月一日有毆打伊之事實，且原告及其母共同誣指其犯竊盜罪，
　　，兩造因而互控，是其自有權拒絕與原告同居等事實，是否為真實？並是否已構
　　成被告目前不能同居之正當理由。經查：
（一）被告辯稱原告於九十年七月一日因金錢糾紛，竟徒手將其推向牆壁並毆打其頭
      ，致被告受有左耳瘀傷傷害之事實，固有驗傷診斷書一紙附卷可稽（見本院九
      十年度家護字第一七○號民事通常保護令卷第三○頁），而原告亦不否認九十
      年七月一日雙方確有發生拉扯乙情，惟查此次衝突，其原因實係因雙方對五萬
      元現金之所有權歸屬認知有所不同所致（詳後述），且夫妻本來自不同之家庭
      ，成長於不同之生活背景，價值觀及生活態度自有不同，偶因細故爭吵亦在所
      難免；而被告對於本次受有前揭傷害，係兩造婚後第一次所發生亦不爭執（見
      臺灣高等法院臺南分院九十年度家護抗字第五九號民事通常保護令卷第四七頁
      ），再參以該驗傷診斷書上所載之傷勢尚非嚴重及被告前以上開傷害聲請核發
      保護令，經臺灣高等法院臺南分院於九十年十一月二十六日以九十年度家護抗
      字第五九號裁定駁回，而認被告尚無核發通常保護令之必要，有臺灣高等法院
      臺南分院九十年度家護抗字第五九號民事裁定附卷可參，足徵原告並未有慣常
      性毆打被告之行為，益見前開傷害事件純屬因金錢糾紛所引發之偶然行為，客
      觀上尚難認被告受有何精神上、身體上不可忍受之痛苦，致不堪同居之虐待，
      即難謂被告有何不能同居之正當理由，被告自不應再執此為不同居之正當理由
      。
（二）被告辯稱九十年七月一日，兩造為了被告拿取五萬元之事而發生爭執，致被告
      受有前開傷害，而於被告當日對原告提出傷害告訴後，詎原告之母許吳惠美竟
      於同月十六日對被告提出竊盜之告訴，嗣後雙方互相撤回告訴等語，為原告所
      不爭執，且有偵訊（調查）筆錄、臺灣嘉義地方法院檢察署檢察官九十年度偵
      字第五○二六號、九十年度調偵字第二四五號不起訴處分書各一份附卷可按（
      分別見本院九十年度家護字第一七○號民事通常保護令卷第五頁、臺灣高等法
      院臺南分院九十年度家護抗字第五九號民事通常保護令卷第九頁、第一一頁）
      ，自應堪信為真實。然被告另辯稱原告夥同朴子分局王叔安員警及其母許吳惠
      美串通，陷害被告，純粹只是要替原告的前開傷害罪來脫罪，以竊盜案抵傷害
      案云云，經查，證人即警員王叔安於臺灣高等法院臺南分院審理九十年度家護
      抗字第五九號民事通常保護令案件中證稱：「（問：報案【指竊盜案】時間？
      ）七月一日報案的」、「我是以行動電話和她（即被告）聯絡，胡博惠說錢是
      她拿的沒有錯」、「（問：那她承認以後，你如何處置這件事情？）因為我到
      現場時胡博惠已經離開家中了，我向甲○○母親說這件事是屬於親屬竊盜是屬
      於告訴乃論，如果要告的話再到我們派出所我會幫妳製作筆錄，當時他的母親
      意思是說要等胡博惠錢會不會還她，如果有還她就不要告了，後來到了十五、
      六日又到警察局說要提出告訴說胡博惠錢沒有還她，然後我就幫她製作筆錄了
      」、「七月一日我去照相，我有到現場，然後我問說錢是誰拿走的，甲○○母
      親就說是她媳婦拿走的，我就問甲○○的姐姐看有沒有胡博惠的行動電話號碼
      ，然後他姐姐就撥胡博惠的行動電話讓我和胡博惠說，我問說錢是不是她拿走
      的，她說錢是她拿的沒錯，然後我就向甲○○母親說這是親屬竊盜整個過程就
      是這樣」等語（見臺灣高等法院臺南分院九十年度家護抗字第五九號民事通常
      保護令卷第六四至六六頁），核與證人即原告之胞姊許秋桂於本院證稱：「九
      十年七月一日時，是我母親打電話給警員，警員到我家後，到樓上照相，並問
      我被告到那裡去，我說她跑出去了，我用我家的電話打被告的手機讓警員聽，
      警員有聽到被告說錢是被告拿的」、「那時警員說那是我們的家務事，而且是
      親屬間竊盜，若要告再到警局作筆錄，到七月十六日才作筆錄的理由，是因為
      我母親要去說明原告沒有打被告，而且提到被告偷我母親的錢」等語（見本院
      九十一年四月十七日言詞辯論筆錄）相符，是被告辯稱原告夥同朴子分局王叔
      安員警及其母許吳惠美串通乙情，是否與事實相符，即不無疑問；又原告之母
      許吳惠美於警訊中陳稱被告涉嫌竊盜之時間亦係九十年七月一日，並非七月十
      六日，且陳述：「（問：胡博惠後來是否有將錢拿出來還妳？）有的：：：，
      是到了下午她母親及二姊到我家中問她是否真的有拿錢，如果有拿就應該將錢
      拿出來還我，胡博惠才到樓上將錢拿出來：：：」等語（見九十年七月十六日
      原告之母許吳惠美於嘉義縣警察局朴子分局製作之筆錄附於本院卷），是被告
      所辯：七月一日我母親四點到，五點多我就回去了，作筆錄的時間是七月十六
      日，且稱我沒有還錢，但是我七月一日就把錢還給我婆婆了，顯然是原告栽贓
      云云，顯不足採。姑不論該系爭五萬元之所有權究係屬何人所有，惟原告之母
      許吳惠美行使其訴訟上之合法權利，告訴被告竊盜，乃與事理無違，尚難謂原
      告、證人王叔安及原告之母許吳惠美有何串謀陷害被告之情事；況夫妻間偶有
      勃谿，在所難免；一方與他方親屬之爭執互控，客觀上亦不能認為即對夫妻之
      同居有何影響；是本院審酌上情，並認兩造均應共謀如何維繫婚姻以及如何消
      彌因其等訴訟所生之隔閡、誤解為是，自非允被告執前開理由資為永久不同居
      之理由，況兩造所生子女無一不殷殷期盼兩造得以共謀和諧，期待被告返家同
      住再續天倫，是被告自身未曾尋求如何維繫婚姻，且無視乎兩造子女之殷殷期
      盼，仍以前揭之詞執為拒絕同居之理由，實無足採，難據其有不能同居之正當
      理由。
（三）關於履行同居地，原則上係以夫妻共同生活之住所地為同居義務之履行地。而
      夫妻共同生活之住所，經司法院大法官會議釋字第四五二號解釋雖以：「（修
      正前）民法第一千零二條但書規定，雖賦予夫妻雙方約定住所之機會，惟如夫
      或贅夫之妻拒絕為約定或雙方協議不成時，即須以一方設定之住所為住所。又
      夫妻住所之設定與夫妻應履行同居之義務尚有不同，住所乃決定各項法律效力
      之中心地，非民法所定履行同居義務之唯一處所。夫妻縱未設定住所，仍應以
      永久共同生活為目的，而互負履行同居之義務，要屬當然。」，此項解釋固為
      保障夫妻之平等，然經八十七年六月十七日所修正公佈之民法第一千零二條規
      定：「夫妻之住所，由雙方共同協議之；未為協議或協議不成時，得聲請法院
      定之。法院為前項裁定前，以夫妻共同戶籍地推定為其住所。」。本件兩造對
      於夫妻之共同住所，既未曾為協議或依法聲請本院定之，則依其現狀，仍應推
      定夫妻共同戶籍地為其住所地，經查本件被告係於九十年七月一日離家，而於
      九十一年一月二十二日始將戶籍自嘉義縣朴子市○○里○○路四十七號遷至台
      南縣南化鄉北寮村三十三號，有戶籍謄本在卷足憑，足徵兩造於九十一年一月
      二十二日前之共同戶籍地係設於嘉義縣朴子市○○里○○路四十七號，是以上
      開住所地自推定為夫妻共同之住所地，亦即夫妻共同生活之處所，而被告復無
      其他因素有不能居住該處所之客觀情事，是自以上開住所為履行同居義務之處
      所。
（四）末按夫妻互負同居之義務，但有不能履行同居之正當理由者，不在此限。民法
      第一千零一條有明文規定，已如前述，足證夫妻既依法負有同居之義務，則任
      何一方除有不能同居之正當理由外，自不得拒絕履行同居之義務，是以依舉證
      責任分配原則，主張「有不能履行同居之正當理由」者，就此有利於己之事實
      之存在，自應負舉證責任。本件被告對於其自九十年七月一日起即未返家與原
      告共同生活以履行同居義務之事實既不爭執，而其所辯其他各節，均屬渠夫妻
      間之主觀事由，被告又未能舉證以實其說，依舉證責任分配原則，被告自應受
      不利之認定。況夫妻應以誠摯相愛為基礎，相互尊重與諒解，且應互相協力保
      持共同生活之圓滿及幸福，盡量適應雙方原不相同之生活環境，偶有磨擦爭執
      ，應即尋求溝通解決之道，絕非逃避或一昧要求他方配合自己之需求所能克服
      。而婚姻生活幸福圓滿，尤須兩造同居一處為前提，且按夫妻互負同居之義務
      ，係基於兩性人格尊嚴平等保護之立場而定，而不能同居之正當理由，非主觀
      上片面認定，須綜合客觀因素而予衡量。若僅係夫妻間生活上步調或協調偶生
      齟齬縱然主觀上認以不能同居，而客觀上尚未達不能同居之程度時，不得拒絕
      履行夫妻同居之義務。是以退一步言之，縱認被告所辯屬實，核屬兩造間原本
      即因個性均內向，不知夫妻溝通之方法，又因生長環境不同，對家庭要求不同
      ，觀念歧異，長期累積所致，而此項事由，核屬兩造共同責任所生，況即令縱
      有不能同居之情事，亦僅暫時性別居而已，即事過境遷後，仍應履行夫妻同居
      義務，否則一旦有不能同居之情事，即可長期不同居，顯違反婚姻共同生活之
      本質，是本件客觀上並未達不堪同居虐待之程度，不得資為不能同居之正當理
      由。且依兩造之婚齡已逾五年，且均受高等以上教育，對上開夫妻間之相處問
      題，自當盡力協調以達共識，非得以之拒絕履行同居。
四、從而，被告所辯各節，或無證據足以證明客觀上已達不堪共同生活之程度；或非
    屬不能同居之正當理由，是以，原告本於夫妻關係請求被告履行同居，依法尚無
    不合，應予准許。
五、本件事證已臻明確，兩造其餘攻擊防禦方法及舉證，於判決結果不生影響，爰不
    予一一論列。
六、據上論結，本件原告之訴為有理由，依民事訴訟法第七十八條，判決如主文。
中　　　華　　　民　　　國　　九十一　　年　　　五　　　月　　　一　　　日
~B臺灣嘉義地方法院家事法庭
~B　　法　官　黃仁勇
右為正本係照原本作成
如對本判決上訴應於判決送達後廿日內向本院提出上訴狀
中　　　華　　　民　　　國　　九十一　　年　　　五　　　月　　　一　　　日
~B　　書記官　沈秀鈴
